臺灣士林地方法院刑事判決　　　　　　　 95年度訴字第132號
公　訴　人　臺灣士林地方法院檢察署檢察官
被　　　告　甲○○
　　　　　　乙○○
　　　　　　　　　　（另案於臺灣桃園女子監獄執行中）
上列被告因偽造文書案件，經檢察官提起公訴（94年度偵字第47
54、7936號），本院判決如下：
    主  文
本件公訴不受理。
    理  由
一、公訴意旨略以：被告甲○○與乙○○係男女朋友關係，2 人
    基於不法所有之概括犯意之聯絡，自民國93年8 月29日起至
    94年7 月11日止，共同連續於附表一所示之時間、地點（均
    為營業中之夜市、百貨公司、麥當勞或戶外場所），由被告
    甲○○負責把風，隨時注意是否有人發覺並引開被害人之注
    意力，由被告乙○○下手竊取證件、現金、行動電話、支票
    等物（詳如附表一所示）後逃逸；被告甲○○復與乙○○基
    於前開概括犯意之聯絡，由被告甲○○攜帶客觀上足供為兇
    器使用之螺絲起子，在附表二所示之時間地點，竊取如附表
    二所示之物；另被告甲○○、乙○○並持其等所竊得之信用
    卡，在附表三所列之時間、地點，盜刷信用卡，偽簽謝怡蔚
    等人之簽帳單，持向特約商家購物，詐得如附表三所示之財
    物；復於不詳時間換貼自己之照片於朱靜瑩身分證及劉美芳
    之駕照上，變造朱靜瑩身分證及劉美芳駕照，於93年11 月
    18日持朱靜瑩身分證向遠傳電信股份有限公司申請000000
    0000號門號；於93年12月1 日再持朱靜瑩身分證，偽造朱靜
    瑩之行動電話服務申請書，向和信電訊公司申請門號000000
    0000號、0000000000號使用，獲得新台幣（下同）3043元通
    話服務之利益，嗣於94年2 月1 日23時許，因被告甲○○將
    其所竊取謝怡蔚所有2128-DF 號汽車並改懸掛黃湘晴所有車
    號7A-5588 號車牌之汽車，停放在彰化縣員林鎮○○路○ 段
    96號福生診所旁之空地，為彰化縣警察局員林分局村上派出
    所員警發現前開車牌係失竊車牌在場埋伏逮捕，扣得謝怡蔚
    等人之身分證、駕照、健保卡、信用卡等共88張，銀行支票
    16張等物，及於94年7 月23日11時30分，員警前往被告甲○
    ○位於台北縣汐止市○○街120 巷56號前逮捕遭通緝之甲○
    ○，並扣得葉素枝等人之身分證、駕照、健保卡、信用卡等
    物，始發現上情。因認被告2 人共同涉連續犯刑法第320 條
    第1 項竊盜罪嫌、第321 條第1 項第3 款加重竊盜罪嫌、第
    216 條、第210 條行使偽造私文書罪嫌、第339 條第1 項詐
    欺罪嫌。被告乙○○另涉刑法第216 條、第212 條行使變造
    特種文書罪嫌。被告2 人所犯前開數罪間，均有方法結果之
    牽連關係，為牽連犯（按為修正前刑法），認均應從一重之
    刑法第321 條第1 項第3 款論罪。
二、按同一案件繫屬於有管轄權之數法院者，由繫屬在先之法院
    審判之，刑事訴訟法第8 條前段定有明文；再按依第8 條之
    規定不得為審判者，應諭知不受理之判決，刑事訴訟法第
    303 條第7 款、第307 條分別定有明文。又訴訟上所謂一事
    不再理之原則，關於實質上一罪或裁判上一罪（如連續犯、
    牽連犯），亦均有其適用，最高法院60年臺非字第77號著有
    判例。
三、再按行為後法律有變更者，適用行為時之法律。但行為後之
    法律有利於行為人者，適用最有利於行為人之法律，刑法第
    2 條第1 項定有明文。次查被告行為後，刑法於95年6 月14
    日修正，95年7 月1 日生效，修正後刑法將修正前刑法第55
    條、第56 條 牽連犯、連續犯之規定刪除，牽連犯、連續犯
    之規定經刪除後，數行為將予分論併罰，而數罪併罰之結果
    較論以牽連犯、連續犯裁判上一罪之情形為重。經比較新舊
    法結果，以行為時舊法之規定有利於被告，是若被告犯行成
    立連續犯、牽連犯，自有舊法之適用，亦即仍論以連續犯、
    牽連犯，合先陳明。
四、查被告甲○○與乙○○被訴因積欠債務亟需金錢，竟基於意
    圖自己不法所有之概括犯意聯絡，連續於如附表四所示時間
    、地點，以被告乙○○下手行竊，被告甲○○負責把風之方
    式，共同竊取如附表四所示被害人李逢祺等人之財物之犯行
    ，經臺灣臺北地方法院檢察署（下稱臺北地檢署）檢察官偵
    查提起公訴，於94年12月25日繫屬於臺灣臺北地方法院（下
    稱臺北地院）審理，該院於95年4 月25日以94年度易字第21
    54號刑事判決，就被告甲○○、乙○○共同連續竊盜部分，
    各處有期徒刑1 年，經上訴，現由臺灣高等法院95年度上易
    字第1129號審理，尚未終結等情，有臺北地院94年度易字第
    2154號刑事判決、本院公務電話紀錄及臺灣高等法院被告前
    案紀錄表卷足稽，堪可認定。
五、核本案被告甲○○、乙○○被訴基於概括犯意，自93年8 月
    29 日 至94年7 月11日，由被告甲○○把風，被告乙○○下
    手行竊之方式，連續為附表一、二所示之竊盜犯行，並連續
    盜刷所竊得之被害人信用卡，偽造被害人之署押於簽帳單上
    ，持交店員，以詐得商品，連續為附表三所示之行使偽造私
    文書、詐欺犯行，被告乙○○且將其照片貼在所竊得被害人
    朱靜瑩、劉美芳之國民身分證、駕駛執照上，以變造之，並
    與被告甲○○分別於93年11月18日、93年12月1 日分別持變
    造之朱靜瑩身分證，偽稱為朱靜瑩，並在行動電話服務申請
    書偽造朱靜瑩署押，持交遠傳電信股份有限公司、和信電訊
    公司之店員，以向上開公司申請門號使用之犯行，均係犯刑
    法第320 條第1 項之竊盜罪、第321 條第1 項第3 款加重竊
    盜罪、第216 條、第212 條行使變造特種文書罪、第216 條
    、第210 條行使偽造私文書罪、第339 條第1 項之詐欺取財
    罪。被告2 人先後所犯多次竊盜犯行、行使偽造私文書、行
    使變造特種文書、詐欺取財之犯行，均時間緊接，犯罪構成
    要件相同，顯俱係基於概括犯意反覆為之，均為連續犯，爰
    依修正前刑法第56條之規定以一罪論，分別從一重論以刑法
    第321 條第1 項第3 款加重竊盜罪、第216 條、第212 條行
    使變造特種文書罪、第216 條、第210 條行使偽造私文書罪
    、第339 條第1 項之詐欺取財罪，所犯上開各罪間，有方法
    結果之牽連關係，應依修正前刑法牽連犯之規定，從一重論
    以刑法第321 條第1 項第3 款加重竊盜罪。而前述臺北地院
    94年度易字第2154號刑事案件，則是被告甲○○、乙○○基
    於意圖為自己不法所有之概括犯意聯絡，自94年1 月中旬起
    至94年6 月1 日止，由甲○○把風，乙○○下手行竊之方式
    ，連續為附表四所為之竊取犯行。查本案及臺北地院94年度
    易字第2154號刑事案件，均係被告共同行竊，行竊之方式均
    為被告甲○○把風，被告乙○○下手行竊，本案竊盜之犯罪
    時間為93年8 月29日至94年7 月11日，臺北地院94年度易字
    第2154號刑事案件，被告2 人竊盜之時間則為94年1 月中旬
    至94年6 月1 日。被告乙○○、甲○○就本案及臺北地院上
    開案件之多次竊盜犯行，時間緊接，犯罪構成要件相同，行
    竊時分工之手法相若，堪認係基於概括犯意反覆為之，應成
    立修正前刑法之連續犯，應甚明確。
六、如前述，本案被告甲○○、乙○○係犯刑法第321 條第1 項
    第3 款加重竊盜罪、第216 條、第212 條行使變造特種文書
    罪、第216 條、第210 條行使偽造私文書罪、第339 條第1
    項之詐欺取財罪。被告2 人所犯上開各罪間，有方法結果之
    牽連關係，應依修正前刑法牽連犯之規定，從一重論以刑法
    第321 條第1 項第3 款加重竊盜罪。本件被告所犯裁判上一
    罪中之加重竊盜罪之犯罪事實，與臺北地檢署起訴經臺北地
    院94年度易字第2154號刑事判決審理之被告甲○○、乙○○
    竊盜之犯罪事實，依修正前刑法之規定應成立連續犯之裁判
    上一罪，已如前述。本件所起訴牽連犯裁判上一罪，其加重
    竊盜罪部分之犯罪事實已經臺北地檢署起訴，並經臺北地院
    94年度易字第2154號刑事案件審理，依前開說明，對於構成
    一罪之行使變造特種文書罪、行使偽造私文書罪、詐欺取財
    罪，基於審判不可分原則，自當為臺北地檢署前開起訴之效
    力所及為同一案件。檢察官就同一案件向本院重行起訴，依
    照上開說明，本件爰不經言詞辯論，逕為諭知不受理之判決
    。
據上論斷，應依應依刑事訴訟法303 條第7 款、第307 條，判決
如主文。
中　　華　　民　　國　　96　　年　　4 　　月　　30　　日
                  刑事第四庭審判長法  官  杜惠錦
                                  法  官  朱瑞娟
                                  法  官  江翠萍
以上正本證明與原本無異。
如不服本判決，應於判決送達後10日內，向本院提出上訴狀。
                                  書記官  陳慧玲
中　　華　　民　　國　　96　　年　　4 　　月　　30　　日
